臺灣板橋地方法院民事判決　　　　　　　96年度簡上字第11號
上　訴　人　永峰國際影音有限公司
法定代理人　甲○○
訴訟代理人　乙○○
上　訴　人　丙○○
上列當事人間請求侵權行為損害賠償事件，兩造對於中華民國
95年11月10日臺灣板橋地方法院板橋簡易庭95年度板簡字第3695
號第一審判決，各自提起上訴，本院於96年4 月25日言詞辯論終
結，判決如下：
    主  文
原判決關於命上訴人丙○○給付超過新台幣壹仟陸佰捌拾元本息
部分，及該部分假執行之宣告，暨命上訴人丙○○負擔訴訟費用
之裁判均廢棄。
上開廢棄部分，上訴人永峰國際影音有限公司在第一審之訴駁回
。
上訴人丙○○其餘之上訴駁回。
上訴人永峰國際影音有限公司上訴駁回。
第一審關於命丙○○負擔訴訟費用部分，由上訴人丙○○負擔百
分之一；第二審訴訟費用關於丙○○上訴部分，由上訴人丙○○
負擔百分之十三，餘由上訴人永峰國際影音有限公司負擔。第二
審訴訟費用關於上訴人永峰國際影音有限公司上訴部分，由上訴
人永峰國際影音有限公司負擔。
    事實及理由
一、程序方面：本件上訴人即被上訴人丙○○（下稱丙○○），
    未於言詞辯論期日到場，核無民事訴訟法第386 條各款所列
    情形，爰依上訴人即被上訴人永峰國際影音有限公司（下稱
    永峰公司）之聲請，由其一造辯論而為判決。
二、上訴人即被上訴人永峰公司主張：被上訴人即上訴人丙○○
    明知韓劇「愛在哈佛」此一視聽著作係韓國SBS 電視台（SB
    S Productions Inc.）享有著作財產權，為受我國著作權法
    保護之著作，並將在臺灣地區VCD 及DVD 之發行權授予緯來
    電視網股份有限公司（下稱緯來電視公司），緯來電視公司
    再將上開著作財產權轉授予永峰公司，非經永峰公司之同意
    或授權，不得擅自重製或散布。詎丙○○竟基於散布及販賣
    侵害他人著作財產權之光碟重製物犯意，先於民國94年8 月
    間，在大陸深圳地區以新臺幣（下同）250 元之價格買入非
    法重製之前開「愛在哈佛」盜版DVD 光碟1 套8 片後，即在
    其位於臺北縣土城市○○路○ 段209 之2 號6 樓住處，以電
    腦設備連接上網後，再於雅虎奇摩拍賣網站以「mikiya0930
    」之帳號登入，以每套300 元之價格刊登販賣上開盜版光碟
    之訊息，嗣為永峰公司法務專員乙○○於雅虎奇摩拍賣網站
    瀏覽時發覺，乙○○為取得丙○○犯罪之證據，以前揭價格
    下標購得上開盜版光碟，並於94年11月2 日下午2 時33分，
    至萬泰商業銀行以自動櫃員機轉帳之方式，將貨款連同運費
    80元，共計380 元，匯入丙○○所指定之國泰世華商業銀行
    帳戶（銀行代號013 ，帳號00000000000 號）內後，丙○○
    旋即以郵寄方式將系爭盜版光碟1 套（共8 片）寄至乙○○
    指定之處所。乙○○於94年11月8 日下午4 時許取得上開盜
    版光碟後，遂持之報警提出告訴，並將系爭盜版光碟8 片提
    供警方扣案。丙○○刑事責任部分，業經鈞院95年度簡字第
    2323號刑事判決判處罪刑確定在案。按因故意或過失，不法
    侵害他人之著作財產權者，負損害賠償責任（著作權法第88
    條第1 項前段）。永峰公司因盜版光碟及大陸版光碟銷售猖
    獗，造成正版光碟產品滯銷，依訴外人富翔文化事業有限公
    司96年1 月8 、9 日所提資料計退貨達643 套，市價計
    1,080,240 元，盤價為835,900 元（市價每套1,680 元，盤
    價1,300 元）；另永峰公司於94年10月23日至95年9 月5 日
    之法律諮詢及人事費用為31萬元，及該劇正版光碟片之生產
    、複製及設計印刷包裝費用共計5 萬元，足見永峰公司損失
    甚鉅，爰依著作權法第88條第3 項規定，請求丙○○負損害
    賠償責任等語（永峰公司於原審聲明：丙○○應給付永峰公
    司20萬元及自起訴狀送達翌日（即95年7 月29日）起至清償
    日止，按年息5%計算之利息。原審判命丙○○應給付永峰公
    司15,000元，及自95年7 月29日起至清償日止，按年息5%計
    算之利息。兩造分別就其敗訴部分，聲明不服，提起上訴）
    。併為上訴聲明：1.原判決不利於永峰公司部分廢棄；2.丙
    ○○應再給付永峰公司185,000 元，及自95年7 月29日起至
    清償日止，按年息5%計算之利息。另為答辯聲明：駁回丙○
    ○之上訴。
三、被上訴人即上訴人丙○○雖未於言詞辯論期日到場陳述，惟
    據其所提書狀陳述略以：伊係將在中國大陸遊玩時所購買之
    系爭光碟片原封不動在網路上拍賣，未將系爭光碟片予以重
    製，且以購入之價格出售之，並無謀利意圖或謀得利益，況
    系爭光碟片上標示有「緯來電視網股份有限公司」製作之字
    樣，依一般人之注意程度，應會認為系爭光碟片已取得合法
    授權，故伊並無何故意或過失，無庸負損害賠償責任等語，
    資為抗辯。併為上訴聲明：原判決不利於丙○○部分廢棄；
    上開廢棄部分，駁回永峰公司在第一審之訴。
四、兩造不爭執事項：
  (一)視聽著作韓劇「愛在哈佛」係韓國SBS電視台（SBSProducti
    ons Inc） 享有著作財產權，為受我國著作權法保護之著作
    ，並將在臺灣地區VCD及DVD之發行權授予緯來電視公司，緯
    來電視公司再將上開著作財產權轉授予永峰公司。並有授權
    使用合約書、經駐韓國臺北代表部認證之韓國SBS 電視台授
    權書在卷可憑（見95年度板簡字第3695號卷第8 至14頁）。
  (二)丙○○先於94年8 月間，在大陸深圳地區以250 元之價格買
    入系爭光碟後，即在其位於臺北縣土城市○○路○ 段209 之
    2 號6 樓住處，以電腦設備連接上網後，再於雅虎奇摩拍賣
    網站以「mikiya0930」之帳號登入，以每套300 元之價格刊
    登販賣系爭光碟之訊息，嗣為永峰公司法務專員乙○○於雅
    虎奇摩拍賣網站瀏覽時發覺，以前揭價格下標購得系爭光碟
    。並有照片4 張、雅虎奇摩拍賣網站列印網頁資料4 紙、萬
    泰商業銀行自動櫃員機交易明細表1 紙附卷可參（見臺灣板
    橋地方法院檢察署偵查卷宗第13至19頁）。
  (三)丙○○刑事責任部分，業經本院刑事庭以95年度簡字第2323
    號刑事簡易判決判處丙○○明知係侵害著作財產權之重製光
    碟而散布，處有期徒刑6 月，如易科罰金，以300 元折算1
    日，緩刑貳年確定在案。
五、兩造爭執事項要點：
    丙○○在網路上販售系爭盜版光碟，有無侵害永峰公司著作
    財產權之故意或過失？如有，永峰公司得請求損害賠償之金
    額為若干？
六、按因故意或過失不法侵害他人之著作財產權或製版權者，負
    損害賠償責任，著作權法第88條第1 項前段定有明文。查：
  (一)永峰公司主張之事實，業據其提出緯來電視公司與永峰公司
    授權使用合約書1 份、經駐韓國臺北代表部認證之韓國SBS
    電視台授權書1份、「愛在哈佛」正版DVD 光碟封面影本各1
    件為證，並有於上開刑事案件中扣得之「愛在哈佛」系爭盜
    版光碟1 套共計8 片可資佐證，及扣案物照片4 幀、雅虎奇
    摩拍賣網站列印網頁資料4 紙、萬泰商業銀行自動櫃員機交
    易明細表2 紙、永峰公司營利事業登記證影本2 紙等附於台
    灣板橋地方法院檢察署95偵字第5419號卷內足稽，經本院調
    取上開刑事案卷查閱屬實。永峰公司主張「愛在哈佛」正版
    DVD 光碟1 套市價為1,680 元之事實，復有其於本院第二審
    所提退貨資料影本1 件為憑。且丙○○刑事責任部分，業經
    本院刑事庭95年度簡字第2323號刑事判決判處罪刑確定在案
    ，有上開刑事判決可徵。永峰公司主張之事實，堪信為真正
    。
  (二)丙○○雖以上詞置辯，然查，系爭盜版光碟片及外包裝，均
    無「緯來電視網股份有限公司」製作之字樣，且系爭盜版光
    碟並無IFPI識別碼及模具碼，其上則印有「青海昆它音像出
    版社」字樣，包裝封面亦與正版光碟之外包裝封面不同，此
    有永峰公司所提、為丙○○不爭執真正之系爭光碟片彩色照
    片影本2 紙附卷可稽（見本院卷第53、54頁）；又丙○○於
    刑事案件中自承係自大陸地區以250 元價格購得，並非於國
    內購買，而該劇正版光碟1 套於國內之市價為1,680 元，丙
    ○○為專科學歷，年滿30歲且具正常社會經驗之成年人，其
    以遠低於正版商品市價之價格，購入來源不明之光碟片，當
    可認識所購入之系爭盜版光碟均屬盜版光碟片無疑。丙○○
    上開抗辯，委無足取。
七、如被害人依著作權法第88條第2 項規定不易證明其實際損害
    額，得請求法院依侵害情節，在新臺幣1 萬元以上1 百萬元
    以下酌定賠償額。如損害行為屬故意且情節重大者，賠償額
    得增至新臺幣5 百萬元，著作權法第88條第3 項固有明文。
    惟揆諸其規範意旨，係指被害人無法依同條第2 項規定證明
    其損害額時方得適用，如被害人得依同條第2 項規定計算賠
    償額時，自無逕予援引第3 項由法院酌定賠償額之餘地。經
    查，「愛在哈佛」正版DVD 光碟1 套市價為1,680 元，已如
    前述，丙○○係在大陸地區以250 元價格購入，以300 元價
    格在網路上販售，獲利僅50元，且販售數量僅1 套，故永峰
    公司商業上之損失，實際上即得以永峰公司出售該劇正版光
    碟可得之利潤定之，尚難謂永峰公司有不易證明其實際損害
    額之情。況丙○○並非大量侵害永峰公司著作財產權，獲利
    僅50元，販售數量僅1 套，顯難認其行為已達情節重大程度
    ，故永峰公司主張依著作權法第88條第3 項規定，以20萬元
    定其賠償額，尚難准許。從而，永峰公司所得請求之賠償額
    ，仍應依著作權法第88條第2 項第1 、2 款所定之標準擇一
    定之。其中著作權法第88條第2 項第1 款係規定應依民法第
    216 條之規定請求，則其所致永峰公司之損害或致永峰公司
    所失之利益，應係指永峰公司出售該劇正版光碟可得之利潤
    ，即該劇正版光碟之市價扣除永峰公司之成本；而著作權法
    第88條第2 項第2 款之規定中，所指侵害人因侵害行為所得
    之利益者，於本件即應指丙○○所獲利之50元。永峰公司既
    得擇一請求，兩相比較，應依著作權法第88條第2 項第1 款
    所定之計算方式有利於永峰公司。至於永峰公司雖主張因盜
    版光碟及大陸版光碟銷售猖獗，造成正版光碟產品滯銷等語
    ，固提出富翔文化事業有限公司96年1 月8 、9 日退貨資料
    1 件為憑，然該劇正版光碟片滯銷之可能因素眾多，或為市
    場需求之降低等等，又永峰公司94年10月23日至95年9 月5
    日人事費用、光碟片之生產、複製及設計印刷包裝費用等，
    縱無系爭盜版光碟之存在，亦屬永峰公司正常營運本應支出
    之成本，況永峰公司復無法證明上開費用，其中何者為單就
    「愛在哈佛」正版DVD 光碟所產生之花費，抑或永峰公司所
    代理之其他片名光碟亦共同使用；而其所提法律諮詢費用單
    據影本1 紙（見本院卷第8 頁），其上記載案號為「95 訴
    39號」，均非丙○○之上開刑事案件或本件民事案件之案號
    ，核與丙○○本件侵權行為無涉。故永峰公司上開主張，尚
    非足採。基上，本件損害額應為永峰公司該劇正版光碟1 套
    之市價即1,680 元，永峰公司逾此金額之請求，則非有據。
八、綜上，永峰公司基於著作權法第88條規定，請求丙○○給付
    1,680 元，及自起訴狀送達翌日即95年7 月29日起至清償日
    止，按年息5%計算之法定遲延利息，為有理由，應予准許；
    逾此部份之請求，為無理由，應予駁回。原審就上開應准許
    部分，為丙○○敗訴之判決，並依職權酌定相當擔保金額，
    為假執行之宣告，核無違誤，應予維持。永峰公司上訴意旨
    就此部分仍執陳詞，指摘原判決不當，求予廢棄，為無理由
    ，應予駁回。而丙○○侵害永峰公司著作財產權之行為係「
    販售」系爭盜版光碟，並非擅自重製，原審認定係擅自重製
    ，乃有未當，並就超過上開應准許部分，為丙○○敗訴之判
    決並為假執行之宣告，尚有未洽，丙○○上訴意旨就此部分
    指摘原判決不當，求予廢棄改判，為有理由，爰將原判決此
    部分廢棄，改判如主文第一、二項所示。
九、本件事證已臻明確，兩造其餘攻擊防禦方法及所提之證據，
    經審酌後認於本判決結果不生影響，爰不一一論述，附此敘
    明。
十、據上論結，本件丙○○之上訴為一部有理由，一部無理由，
    永峰國際影音有限公司之上訴為無理由，依民事訴訟法第
    436 條之1 第3 項、第450 條、第449 條第1 項、第79條、
    第78條，判決如主文。
中　　華　　民　　國　　 96　　年　　5　　月　　9　　日
                 民事第一庭    審判長法　官　李世貴
                                     法  官  黃信滿
                                     法  官  陳翠琪
以上正本係照原本作成
本判決不得上訴
中　　華　　民　　國　　96　　年　　5 　　月　　10　　日
                                     書記官　李瑞芝
